臺灣高等法院刑事裁定
110年度聲字第2667號
聲  請  人
即  被  告  吳文祥



選任辯護人  葉慶人律師
            楊偉毓律師
上列聲請人因本院109年度上重訴緝字第1號毒品危害防制條例等
案件，聲請具保停止羈押，本院裁定如下：
    主  文
聲請駁回。 
    理  由
一、聲請人即上訴人被告吳文祥前因涉犯民國98年11月20日修正
    施行前之毒品危害防制條例第4條第1項之運輸第一級毒品、
    101年7月30日修正施行前之懲治走私條例第2條第1項之私運
    管制物品進口等罪嫌，經臺灣桃園地方檢察署檢察官提起公
    訴（93年度偵字第2900號），並經臺灣桃園地方法院於94年
    11月29日以94年度重訴字第8號判決，認聲請人成立共同運
    輸第一級毒品罪，判處無期徒刑，褫奪公權終身，且於94年
    12月1日限制聲請人出境、出海，惟聲請人已於94年11月28
    日出境，案經聲請人提起上訴繫屬於本院，因傳拘聲請人無
    著，其顯已逃匿，經本院於95年9月5日發布通緝，聲請人原
    設籍於基隆市○○區○○路000巷00○0號，嗣於96年12月17日註
    記遷出國外，迄至109年10月31日，聲請人從瓜地馬拉經由
    墨西哥、日本搭機返臺，由內政部警政署航空警察局高雄分
    局以通緝犯逮捕，並經本院值日法官以遠距視訊方式訊問後
    ，以聲請人經檢察官起訴並經法院判處無期徒刑，相關事證
    有卷內資料可稽，足認聲請人犯罪嫌疑重大，且聲請人所涉
    犯之運輸第一級毒品罪嫌，屬本刑為死刑或無期徒刑之重罪
    ，聲請人復經原審判處無期徒刑，褫奪公權終身，而聲請人
    於原審判決（應係言詞辯論終結）後即逃亡海外迄今，並經
    本院通緝，有逃亡之事實，非予羈押，顯難進行審判，足認
    聲請人有刑事訴訟法第101條第1項第3款所定之羈押原因，
    經權衡國家刑事司法權之有效行使、社會秩序、公共利益，
    與聲請人人身自由之保障、防禦權受限制程度，為確保日後
    訴訟程序之順利進行，聲請人有羈押之必要，爰為羈押於法
    務部○○○○○○○○之處分（迄110年1月30日止），嗣並經本院以
    前項原因依然存在，且認有繼續羈押之必要，先後三次裁定
    延長羈押2月，本次（第三次）延長羈押期間至110年7月30
    日屆滿。又本院就聲請人該案被訴事實，日前已言詞辯論終
    結，於110年5月26日判決（109年度上重訴緝字第1號），仍
    認聲請人犯共同運輸第一級毒品罪及共同私運管制物品進口
    罪，從一重之共同運輸第一級毒品罪處斷，量處有期徒刑13
    年。
二、聲請意旨略以：法院前以聲請人有逃亡之虞裁處羈押，惟法
    院未向我國外交部及墨西哥大使館求證，讓聲請人權利明顯
    受損，聲請人長期居住國外，不解本國法律，聲請人於94年
    11月28日出境，離本案起訴日已過二年，聲請人無前科紀錄
    ，更因家境尚可，無冒險走私第一級毒品的理由及動機，一
    審及本院判決聲請人有罪，明顯證據不足、理由牽強，且同
    案被告張尚慈、陳春樹前後說詞明顯不同，本案有諸多疑點
    存在，如何能為聲請人有罪認定。聲請人因本案受羈押，聲
    請人父母因此遭受打擊，緊張過度，數次送入急診，甚至命
    危，有診斷證明書可證，且聲請人父親已86歲，身體機能無
    法自理，現今疫情嚴峻，父母皆為高風險類別。又聲請人本
    次經由墨西哥搭機返國是主動向駐墨西哥代表處表明回臺，
    該代表處人員有告知聲請人在臺涉有重案，聲請人主動回國
    接受司法程序審判，應無逃亡之虞。為此依刑事訴訟法第11
    4條、第116條、第110條聲請停止羈押或具保停止羈押，讓
    聲請人先返家看顧並安頓父母云云。
三、經查：聲請人既經本院判決認定成立共同運輸第一級毒品罪
    ，量處有期徒刑13年，則聲請人上揭犯罪應屬嫌疑重大，且
    其中運輸第一級毒品罪嫌，係本刑為死刑或無期徒刑之重罪
    ，並經本院判處有期徒刑13年，刑度仍重，況聲請人確有前
    述逃亡國外多年之事實，雖其本次係自行搭機返國投案，惟
    以於其投案當時之類如瓜地馬拉、墨西哥等國，我國國內縱
    近月有疫情起伏之情事，與其他相關國家相較，並無如該等
    國家疫情嚴重之問題，而趨吉避凶、脫免刑責、不甘受罰，
    應屬人之基本人性，此觀聲請人前次逃亡之情自明，聲請人
    既受有重刑之宣告，縱已返國，在國內仍難免伴有逃亡之高
    度可能性。再者，聲請人尚未返國前，其先前選任之辯護人
    於向未曾有案件繫屬之臺灣屏東地方檢察署某檢察官表示聲
    請人欲自國外返國向該檢察官投案時，固有提出所謂之瓜地
    馬拉某醫生之診斷證明影本，主張聲請人罹有胃癌第四期併
    有膽囊破裂等疾病云云，經該署傳真告知本院，有相關電話
    通話記錄、傳真資料等在卷可稽（見本院95年度上重訴字第
    9號卷二第29頁以下） 。惟於羈押期間，聲請人經法務部○○
    ○○○○○○安排至醫院檢查結果為：因聲請人自述有上揭疾病，
    於所內皆有持續就醫紀錄，嗣於109年12月2日協助轉診至亞
    東紀念醫院肝膽腸胃科診療，經醫囑不像癌症，重新安排同
    年月28日胃鏡進行切片檢查，於110年1月6日回診看報告，
    醫囑檢查結果為胃發炎，再安排同年月14日腹部超音波檢查
    、門診追蹤，同年月27日回診看報告，醫囑為膽囊息肉0.38
    公分，建議每年腹部超音波追蹤，本所將持續依醫囑給予妥
    適之照護等語，有該所110年3月10日北所衛字第1100001096
    0號函及所檢送之就醫紀錄、戒護外醫診療紀錄簿影本可憑
    。聲請人對瓜地馬拉某醫生之診斷證明影本雖稱其罹患胃癌
    係經其前任選任辯護人告知，其僅提供照胃鏡資料及照片而
    已云云（見本院109年度上重訴緝字第1號卷第249頁），但
    已見對欲塑造聲請人罹有重病假象，以冀求於返國之際即可
    獲得具保之舉，聲請人確有參與部分作為。由此等事證，再
    綜合前述情事及訴訟進行程度，顯見本案仍有相當理由認為
    聲請人縱係自行返國，在國內仍有逃亡之虞，且有繼續羈押
    之必要，尚難以具保及限制住居、出境、出海等方式替代，
    此與聲請人與我國駐外機關人員之對話為何，完全無涉。又
    姑且不論聲請人所提出之其父親之因高血壓、陳舊性腦中風
    、巴金森氏症、糖尿病等病症就醫證明，已證其父該等病症
    係聲請人返國前既已存在，而此亦與刑事訴訟法第114 條所
    定「經具保聲請停止羈押不得駁回」之法定事由不合。綜上
    ，聲請人本件聲請，自難准許，應予駁回。
四、據上論斷，依刑事訴訟法第220條，裁定如主文。
中　　華　　民　　國　　110 　年　　7 　　月　　20　　日
                  刑事第二十庭  審判長法　官  王復生
                                      法　官  遲中慧
                                      法　官  張紹省
以上正本證明與原本無異。
如不服本裁定，應於收受送達後五日內向本院提出抗告狀。
                                      書記官  張玉如   
中　　華　　民　　國　　110 　年　　7 　　月　　20　　日